臺灣高等法院刑事判決
110年度上訴字第3114號
上  訴  人  
即  被  告  甲○○


選任辯護人  辜得權律師
上列上訴人因違反毒品危害防制條例案件，不服臺灣新北地方法
院110年度訴字第212號，中華民國110年8月17日第一審判決（起
訴案號：臺灣新北地方檢察署109年度偵字第44711號），提起上
訴，本院判決如下：
    主  文
上訴駁回。
    事  實
一、甲○○明知甲基安非他命係毒品危害防制條例第2 條第2 項第
    2 款所規定之第二級毒品，不得非法販賣及持有，竟意圖營
    利，基於販賣第二級毒品之犯意，於民國109 年11月7 日晚
    間6 時38分許，使用其所有IPHONE 6S行動電話1 支（含門
    號0000000000號SIM 卡1張 ）作為聯繫毒品交易事宜之工具
    ，而以其內安裝之通訊軟體「錢街」，以「平凡平安」之暱
    稱在不特定多數人「三重-售甜點」群組中，刊登「密」、
    「私」等暗示販賣毒品訊息，欲向不特定買家兜售第二級毒
    品以牟利。適有新北市政府警察局新莊分局昌平派出所員警
    林敬修於109年11月7日晚間9時34分許執行網路巡邏勤務時
    ，發現上開販賣毒品訊息，遂喬裝買家透過上開通訊軟體以
    暱稱「Cafe」與甲○○聯繫洽談購買第二級毒品事宜，雙方談
    妥於同日晚間11時許，在新北市○○區○○路00號前，由甲○○以
    新臺幣（下同）2,500 元之價格，販售1 公克之甲基安非他
    命給喬裝買家之員警。甲○○即於同日晚間11時許依約前往交
    易地點，當場將如附表編號1 所示之第二級毒品甲基安非他
    命1包交付喬裝員警後，欲向喬裝員警收取價金之際，喬裝
    員警即表明身分當場查獲而未遂，並扣得如附表所示之物。
二、案經新北市政府警察局新莊分局報告臺灣新北地方檢察署檢
    察官偵查起訴。 
    理  由
壹、證據能力之認定部分：
　　按被告以外之人於審判外之言詞或書面陳述，除法律有規定
    者外，不得作為證據。被告以外之人於審判外之陳述，雖不
    符同法第159條之1至第159條之4之規定，而經當事人於審判
    程序同意作為證據，法院審酌該言詞陳述或書面陳述作成時
    之情況，認為適當者，亦得為證據；當事人、代理人或辯護
    人於法院調查證據時，知有第159條第1項不得為證據之情形
    ，而未於言詞辯論終結前聲明異議者，視為有前項之同意，
    刑事訴訟法第159條第1項、第159條之5第1項、第2項分別定
    有明文。查本案下述據以認定上訴人即被告甲○○（下稱被告
    ）犯罪之供述證據，檢察官、被告及辯護人於本院審理時均
    未爭執其證據能力，且迄於言詞辯論終結前均未聲明異議，
    復經審酌該等言詞陳述或書面作成時之情況並無違法、不當
    或顯不可信之狀況，依刑事訴訟法第159條之5第2項之規定
    ，均有證據能力；又本案認定事實之其餘非供述證據，並無
    證據證明係公務員違背法定程序所取得，依同法第158條之4
    反面解釋，亦均有證據能力，合先敘明。
貳、認定被告犯罪事實所憑之證據及理由：
一、上揭事實，業據被告於偵查及原審、本院審理時均坦白承認
    （見偵字卷第93至94頁；原審卷第162 頁；本院卷第68、91
    頁），並有新北市政府警察局新莊分局扣押筆錄、扣押物品
    目錄表、警員職務報告、被告與喬裝買家之員警接洽販賣毒
    品過程之電話、現場對話譯文、通訊軟體對話紀錄截圖、被
    告遭扣案手機內之對話紀錄翻拍照片各1 份在卷可稽（見偵
    字卷第33至37、41至52 、67至79 頁），另有如附表所示之
    白色透明結晶1 包及被告所有，供被告犯本件販賣第二級毒
    品未遂之罪所用之IPHONE 6S行動電話1 支（含門號0000000
    000號SIM 卡1張 ）扣案為證。而上開扣案之白色透明結晶1
     包，經送台灣尖端先進生技醫藥股份有限公司鑑驗結果含
    第二級毒品甲基安非他命成分（驗前淨重0.962 公克，取樣
    0.002 公克鑑定用畢，驗餘淨重0.960 公克），亦有台灣尖
    端先進生技醫藥股份有限公司109 年12月24日毒品證物鑑定
    分析報告1 份在卷足考（見偵字卷第107 頁），足認被告上
    開任意性自白核與事實相符，可以採取。
二、按販賣毒品之行為，本無一定之公定價格，是其各次買賣之
    價格，當亦各有差異，而或隨供需雙方之資力、關係之深淺
    、需求之數量、貨源之充裕與否、販賣者對於資金之需求如
    何即殷切與否，以及政府查緝之態度，進而為各種不同之風
    險評估，而為機動性之調整，是其價格標準，自非一成不變
    ，且販賣者從各種「價差」或「量差」或係「純度（如摻入
    葡萄糖等物）」謀取利潤方式，或有差異，然其所圖利益之
    非法販賣行為目的，則屬相同，並無二致。因之，販賣利得
    ，除經行為人（被告）坦承，或帳冊價量至臻明確，確實難
    以究其原委（最高法院87年台上字第3164號判決意旨參照）
    。然按政府為杜絕毒品之氾濫，對於查緝施用及販賣毒品之
    工作，無不嚴加執行，販賣毒品罪又係重罪，設若無利可圖
    ，衡情一般持有毒品之人當無輕易將所持有之毒品轉讓他人
    而甘冒於再次向他人購買時，而有被查獲移送法辦之危險之
    理，職是之故，縱未確切查得販賣賺取之實際差價，但除別
    有事證，足認係按同一價格轉讓，確未牟利外，尚難執此即
    認非法販賣之事證有所不足，致知過坦承者難辭重典，飾詞
    否認者反得逞僥倖，而失情理之平。以本案而論，被告與交
    易對象即喬裝賣家之員警，並非至親，彼此間亦無特殊情誼
    ，茍無利得，絕無甘冒重典，以原價買賣第二級毒品或無償
    調借之理，況參諸被告於警詢時供稱本件是以每公克2,500 
    元之價格購入甲基安非他命等語（見偵字卷第21頁），另於
    原審審理時坦承是先從購入之甲基安非他命施用部分後，再
    將所餘同一包毒品，以2,500 元欲出售喬裝買家之員警等語
    （見原審卷第162 、163 頁），可認被告有意藉由此次交易
    ，從中圖得免費施用毒品之利益，是被告上開販賣毒品有營
    利之意圖，堪以認定。
三、綜上所述，本件事證明確，被告上揭販賣第二級毒品未遂犯
    行，足可認定，應依法論科。
參、論罪部分：
一、按甲基安非他命係毒品危害防制條例第2 條第2 項第2 款所
    規定之第二級毒品，不得非法販賣、持有。又據前述，被告
    固於事實欄所示時間，與喬裝買家之警員達成交易第二級毒
    品甲基安非他命數量及價額等買賣契約之合致，嗣後並進行
    交易，惟因喬裝買家之警員於本案僅係為達緝毒之目的，始
    向被告購買第二級毒品甲基安非他命，無買受之真意而不遂
    ，是核被告所為，係犯毒品危害防制條例第4 條第6 項、第
    2 項之販賣第二級毒品未遂罪。
二、又被告販賣前持有第二級毒品之低度行為，應為其販賣第二
    級毒品未遂之高度行為所吸收，不另論罪。
三、按犯第4條至第8條之罪於偵查及歷次審判中均自白者，減輕
    其刑，毒品危害防制條例第17條第2 項定有明文。又該減輕
    其刑規定，係為鼓勵是類犯罪行為人自白、悔過，並期訴訟
    經濟、節約司法資源而設，一般而言，固須於偵查及歷次審
    判中皆行自白，始有適用，缺一不可。但所謂「自白」，係
    指被告（或犯罪嫌疑人）承認自己全部或主要犯罪事實之謂
    。其承認犯罪事實之方式，並不以出於主動為必要，即經由
    偵、審機關之推究訊問而被動承認，亦屬自白（最高法院10
    0年度台上字第5082號判決要旨參照）。而查，被告迭於偵
    查及原審、本院審理時，就上揭販賣第二級毒品未遂犯行，
    均自白不諱，應依毒品危害防制條例第17條第2 項規定，減
    輕其刑。
四、被告業已著手於販賣第二級毒品犯罪之實行，然因喬裝買家
    之警員欠缺購買真意，自始即屬販賣行為不能完成，為未遂
    犯，爰依刑法第25條第2 項規定減輕其刑，並遞減輕之。
五、復按刑法第59條規定犯罪之情狀顯可憫恕者，得酌量減輕其
    刑，其所謂「犯罪之情狀」，與同法第57條規定科刑時應審
    酌之一切情狀，並非有截然不同之領域，於裁判上酌減其刑
    時，應就犯罪一切情狀（包括第57條所列舉之10款事項），
    予以全盤考量，審酌其犯罪有無可憫恕之事由（即判例所稱
    有特殊之原因與環境等等，在客觀上足以引起一般同情，以
    及宣告法定低度刑，是否猶嫌過重），以為判斷。查被告本
    件經查獲販賣第二級毒品甲基安非他命之次數及金額仍屬有
    限，而販賣第二級毒品之法定刑為「處無期徒刑或10年以上
    有期徒刑，得併科新臺幣1千5百萬元以下罰金」，然同為販
    賣第二級毒品之人，其原因動機不一，犯罪情節未必盡同，
    或有大盤毒梟者，亦有中、小盤之分，甚或僅止於吸毒者友
    儕間為求互通有無之有償轉讓者亦有之，其販賣行為所造成
    危害社會之程度自屬有異，法律科處此類犯罪，所設之法定
    最低本刑卻同為「無期徒刑或10年以上有期徒刑」，不可謂
    不重，於此情形，倘依其情狀處以有期徒刑，即足以懲儆，
    並可達防衛社會之目的者，自非不可依客觀之犯行與主觀之
    惡性二者加以考量其情狀，是否有可憫恕之處刑，以符合罪
    刑相當原則，據此，審酌被告多年來有因妥瑞氏症困擾、中
    斷求學或免服兵役、衝動控制能力不佳，多次於精神科就診
    之紀錄（見原審卷第171、173頁），堪信被告因患有上開病
    症而影響正常工作及謀生，且本件被告販賣次數、對象、數
    量及金額尚非甚鉅，販賣所得獲利不多，與多次、大量出售
    第二級毒品，賺取巨額價差者，尚屬有別，其以情節論，惡
    性容非重大不赦，若就販賣第二級毒品未遂科處最輕本刑尚
    嫌過重，實屬情輕法重而有堪資憫恕之處，爰就被告本案所
    犯依刑法第59條規定酌減其刑，並依法遞減輕之。
肆、沒收部分：
一、扣案如附表編號1所示之第二級毒品甲基安非他命1 包，為
    查獲之第二級毒品，不問屬於犯罪行為人與否，應應連同無
    析離實益之外包裝，依毒品危害防制條例第18條第1 項前段
    規定沒收銷燬。至鑑驗耗損之第二級毒品，因已滅失，自毋
    庸再予宣告沒收銷燬。
二、扣案如附表編號2 所示行動電話1 支，係被告所有，且為供
    被告為本案販賣第二級毒品未遂犯行發訊息及聯絡使用，業
    據被告於原審審理時供承明確（見原審卷第157頁），即屬
    供被告犯上開販賣第二級毒品未遂罪所用之物，不問屬於犯
    罪行為人與否，應依毒品危害防制條例第19條第1項規定宣
    告沒收。
伍、駁回上訴之理由：
一、原審經詳細調查及審理後，基於以上相同之認定，並審酌被
    告基於將施用所餘甲基安非他命販售他人以變現之犯罪動機
    ，向不特定人傳送欲購買毒品可與其聯絡之訊息，著手將甲
    基安非他命販售給喬裝買家之員警，預計販售之甲基安非他
    命淨重0.962 公克，售價為2,500 元，本案販售第二級毒品
    未遂之情節，未達重大之程度，且本案為警方釣魚所查獲，
    毒品實際流通市面之危險性低，依被告行為所彰顯之罪責程
    度，於有期徒刑2 年以上擇定宣告刑，即可反應其罪責程度
    。被告犯後於警詢第一時間至原審審理中皆為認罪表示，犯
    後態度可為有利之量刑減讓，考量被告之素行紀錄，目前年
    約35歲，兼衡被告有前述之妥瑞氏症困擾，自陳高中肄業之
    智識程度，目前從事餐飲、拆除工程等工作、月收入約2 萬
    元、與太太育有1 名子女之家庭經濟狀況等一切情狀，量處
    有期徒刑2年。另就沒收部分說明：㈠扣案如附表編號1 所示
    毒品，為本案遭查獲之第二級毒品，除鑑定用畢部分，因已
    滅失外，自應連同無析離實益之外包裝，依毒品危害防制條
    例第18條第1 項前段規定諭知沒收銷燬。㈡扣案如附表編號2
     所示行動電話，為被告聯繫販賣毒品訊息所用之物，為被
    告於原審審理中所坦承，屬販賣第二級毒品犯行所用之工具
    ，依毒品危害防制條例第19條第1 項規定諭知沒收。經核原
    審上開認事用法，均無違誤，量刑亦稱允恰。
二、被告上訴意旨固指稱：被告於94年間所犯違反兒童及少年性
    交易防制條例案件，與本件被告所犯為不同之犯罪類型，且
    該案為15年前之紀錄，又被告於110年1月間所受之緩起訴處
    分，係本件為警查獲時，併發現被告有吸食毒品情事，不應
    據此判斷被告有相當再犯之可能性，而不予被告緩刑等語。
    惟按緩刑為法院刑罰權之運用，旨在獎勵自新，祇須合於刑
    法第74條所定之條件，法院本有自由裁量之職權。關於緩刑
    之宣告，除應具備一定條件外，並須有可認為以暫不執行刑
    罰為適當之情形，始得為之。法院行使此項裁量職權時，應
    受比例原則、平等原則等一般法律原則之支配；但此之所謂
    比例原則，指法院行使此項職權判斷時，須符合客觀上之適
    當性、相當性及必要性之價值要求，不得逾越，用以維護刑
    罰之均衡；而所謂平等原則，非指一律齊頭式之平等待遇，
    應從實質上加以客觀判斷，對相同之條件事實，始得為相同
    之處理，倘若條件事實有別，則應本乎正義理念，予以分別
    處置，禁止恣意為之，俾緩刑宣告之運用，達成客觀上之適
    當性、相當性與必要性之要求（最高法院99年度台上字第79
    94號判決意旨參照）。而查，被告前雖未曾因故意犯罪受有
    期徒刑以上刑之宣告，有本院被告前案紀錄表在卷可參，然
    被告受逾一年有期徒刑之宣告者，應注意緩刑與社會大眾之
    影響，從嚴認定所宣告之刑是否以暫不執行為適當，以決定
    宣告緩刑與否；被告犯最輕本刑為一年以上有期徒刑以上之
    刑之罪，以不宣告緩刑為宜（詳法院加強緩刑宣告實施要點
    第6 點、第7 點），且依前揭被告所自述之智識程度及生活
    狀況，其應知悉第二級毒品對於人體健康戕害甚巨，竟為本
    件販賣第二級毒品未遂犯行，戕害國民身心健康，影響社會
    秩序、善良風俗，本院審酌上開各情，認並無暫不執行被告
    刑罰為適當之情事，自不宜宣告緩刑，而原審亦同此認定，
    並詳予說明未准許被告請求為緩刑宣告之理由（見原判決第
    4至5頁），核無違誤。據上，被告上訴意旨所指情節，難認
    有理由，應予駁回。
據上論斷，應依刑事訴訟法第368 條，判決如主文。
本案經檢察官林亭妤提起公訴，檢察官白忠志到庭執行職務。
中　　華　　民　　國　　111 　年　　1 　　月　　26　　日
                  刑事第二十二庭審判長法  官  王美玲
                                      法  官  汪怡君
                                      法  官　葉韋廷
以上正本證明與原本無異。
如不服本判決，應於收受送達後20日內向本院提出上訴書狀，其
未敘述上訴之理由者並得於提起上訴後20日內向本院補提理由書
（均須按他造當事人之人數附繕本）「切勿逕送上級法院」。
                                      書記官　李逸翔
中　　華　　民　　國　　111 　年　　1 　　月　　26　　日
附錄：本案論罪科刑法條全文
毒品危害防制條例第4條
製造、運輸、販賣第一級毒品者，處死刑或無期徒刑；處無期徒
刑者，得併科新臺幣3千萬元以下罰金。
製造、運輸、販賣第二級毒品者，處無期徒刑或10年以上有期徒
刑，得併科新臺幣1千5百萬元以下罰金。
製造、運輸、販賣第三級毒品者，處7年以上有期徒刑，得併科
新臺幣1千萬元以下罰金。
製造、運輸、販賣第四級毒品者，處5年以上12年以下有期徒刑
，得併科新臺幣5百萬元以下罰金。
製造、運輸、販賣專供製造或施用毒品之器具者，處1年以上7年
以下有期徒刑，得併科新臺幣1百50萬元以下罰金。
前五項之未遂犯罰之。

附表：
編號 扣案物品名稱及數量                備註  1 白色透明結晶1 包 ⑴含有第二級毒品甲基安非他命成分，驗前淨重0.962 公克，取樣0.002 公克鑑定用畢，驗餘淨重0.960 公克（台灣尖端先進生技醫藥股份有限公司109 年12月24日毒品證物鑑定分析報告，見偵字卷第107 頁）。 ⑵依毒品危害防制條例第18條第1 項前段之規定，均沒收銷燬。  2 IPHONE 6S行動電話1 支（含門號0000000000號SIM 卡1張 ） ⑴為被告所有，用以本案聯絡販賣第二級毒品交易事宜。 ⑵依毒品危害防制條例第19條第1 項規定，宣告沒收。